【裁判字號】    98,交訴,37
【裁判日期】    981119
【裁判案由】    公共危險等
【裁判全文】
臺灣板橋地方法院刑事判決              98年度交訴字第37號
公  訴  人  臺灣板橋地方法院檢察署檢察官
被      告  乙○○
上列被告因公共危險等案件，經檢察官提起公訴（97年度偵字第
32143 號），本院判決如下：
    主  文
乙○○犯過失傷害罪，處有期徒刑肆月；又犯肇事致人傷害逃逸
罪，處有期徒刑拾月。應執行有期徒刑壹年。
    事  實
一、乙○○於民國97年4 月16日3 時30分許，在桃園縣桃園市○
    ○路與中正路交岔口上之某KTV 店內飲用酒類，已達不能安
    全駕駛動力交通工具之程度，仍於同日5 時15分許離開該店
    時，駕駛車牌號碼0517-GV 號之自用小客車（下稱肇事車輛
    ）於道路行駛，嗣於同日上午6 時26分許，行經臺北縣三重
    市○道○號○路汐五高架27公里北向處時，本應注意汽車在
    同一車道行駛時，除擬超越前車外，後車與前車之間應保持
    隨時可以煞停之距離，及汽車行駛時，駕駛人應注意車前狀
    況，並隨時採取必要之安全措施，且依當時情形，又無不能
    注意之情形，惟因不勝酒力，竟疏未注意車前狀況及保持安
    全距離，自後高速追撞同向行駛、由甲○○駕駛車牌號碼K9
    -5501 之自用小客車，致甲○○受有頭部外傷合併腦挫傷及
    腦震盪症候群、胸部挫傷之傷害。詎乙○○駕車肇事致甲○
    ○受傷後，竟不思留於現場處理，且未下車查看，亦未對甲
    ○○施以必要之救護，另基於肇事逃逸之犯意，繼續駕駛肇
    事車輛逃離現場，嗣警據報前往處理，始悉上情（所涉公共
    危險酒駕部分〔下稱另案〕經臺灣板橋地方法院檢察署檢察
    官以97年度偵卷第12711 號聲請簡易判決處刑，並經本院以
    97 年 度交簡字第2994號判處有期徒刑2 月，如易科罰金，
    以新臺幣1 千元折算1 日確定）。
二、案經甲○○訴請臺灣板橋地方法院檢察署檢察官偵查起訴。
    理  由
壹、證據能力之說明：
    按被告以外之人於審判外之言詞或書面陳述，除法律有規定
    者外，不得作為證據；又被告以外之人於審判外之陳述，雖
    不符合同法第159條之1至第159條之4之規定，但經當事人於
    審判程序同意作為證據，法院審酌該言詞陳述或書面陳述作
    成時之情況，認為適當者，亦得為證據。當事人、代理人或
    辯護人於法院調查證據時，知有第159條第1項不得為證據之
    情形，而未於言詞辯論終結前聲明異議者，視為有前項之同
    意，刑事訴訟法第159條第1項及第159條之5分別定有明文。
    本判決下列所引用之被告以外之人於審判外之陳述（包含書
    面陳述），雖屬傳聞證據，惟當事人於本院準備及審判期日
    ，皆表示同意作為證據方法而不予爭執，本院審酌上開證據
    資料製作時之情況，尚無違法不當及證明力明顯過低之瑕疵
    ，亦認為以之作為證據應屬適當。揆諸前開規定，爰依刑事
    訴訟法第159 條之5 規定，認前揭證據資料均有證據能力，
    先予敘明。
貳、本院得心證之理由：
一、訊據被告乙○○坦承酒後駕駛上開肇事車輛，自後擦撞被害
    人甲○○駕駛之上開自用小客車，並造成甲○○受有上開傷
    害之事實；惟矢口否認有何肇事逃逸犯行，並於本院審理中
    辯稱：本件過失傷害部分認罪，但是肇事逃逸部分，我當時
    精神狀態不好，碰一聲後，以為是撞到東西爆胎，又因已經
    好幾天沒有上班，急著去上班，就一直往內湖的方向開，後
    來發現方向盤握不穩，車停路肩打電話叫道路救援，拖吊車
    來時，他們告訴我，才知道撞到人，我沒有肇事逃逸之犯意
    云云。經查：
(一)本件被告酒後駕駛肇事車輛，於上開時、地自後撞擊被害人
    駕駛自用小客車，造成被害人甲○○受有頭部外傷合併腦挫
    傷及腦震盪症候群、胸部挫傷之傷害上開傷害之事實，業據
    被告於警詢、偵查及本院審理時自白甚詳，核與證人甲○○
    於警詢及偵查中之證述情節大致相符；復有酒精測定紀錄表
    紙、刑法第185 條之3 案件測試觀察紀錄表及汽機車駕駛人
    酒後生理協調平衡檢測紀錄表1 紙各1 紙，內政部警政署國
    道公路警察局第一警察隊交通事故現場草圖2 紙，道路交通
    事故調查報告表（一）、（二）、國道公路警察局道路交通
    事故當事人登記聯單、國道公路警察局第一隊汐止分隊偵辦
    公共危險罪（酒後駕車肇事）職務報告書各1 紙，被害人上
    揭自用小客車之受損照片13張，及被害人甲○○受有上開傷
    害之國防醫學院三軍總醫院附設民眾診療服務處民國97年4
    月28北市衛醫第0000000000號診斷證明書1 紙在卷可稽（偵
    他卷第2 頁）。至上開診斷證明書雖記載右側椎體動脈血管
    瘤，惟此部分動脈瘤之症狀，已存在一段時日，係甲○○因
    腦部受傷接受檢查方意外發現，核與本件車禍無關，有國立
    臺灣大學醫學院附設醫院97年9 月8 日之函文1 紙在卷可參
    （偵他卷第52頁），附此敘明。
(二)被告雖辯稱本件發生擦撞後，當時以為是爆胎，迨車停路肩
    ，拖吊車前來處理時，始知撞到被害人之自用小客車，並無
    肇事逃逸之犯意云云。惟查：被告另案酒駕部分，於97年4
    月16日內勤檢察官偵訊時供稱：我確實有喝酒肇事，對方的
    醫藥費及車損賠償費用我會負責，車禍發生經過，是我喝了
    3 罐酒，又睡不飽，我是從後面追撞到前面，對方被我撞到
    之後有打轉，我就停在路肩，當時我是從桃園要趕回台北上
    班等語（見另案偵卷第25頁）；另告訴人甲○○於警詢時證
    稱：我的我車子行經上述時、地時，後車突然撞擊我的左後
    車尾，致使我車往前撞擊高速公路內側水泥護欄後失控打轉
    ，我車左後車尾及車頭嚴重撞損等語（見另案偵卷第15頁）
    ；再就告訴人受損自用小客車之受損照片13張觀之，告訴人
    車輛之車後左方保險桿及車前保險桿，均受嚴重破裂痕跡等
    情，顯見被告駕駛之肇事車輛顯係自後高速撞擊告訴人之車
    輛甚明。又被告辯稱當時以為有爆胎情事，惟被告既於高速
    公路行駛，為求確保生命及身體安全起見，衡情被告理應立
    即下車檢查車況，豈有為趕上班，而急於駕車離去現場之理
    ；是本件被告駕車逃離現場之動機，顯係酒後駕車而畏罪潛
    逃，其主觀上有逃逸之犯意，已甚明灼。
(三)按汽車行駛時，駕駛人應注意車前狀況，並隨時採取必要之
    安全措施，道路交通安全規則第94條第3 項定有明文，被告
    既曾考領有小型車駕駛執照，駕車自應注意上開交通安全規
    定。查本件被告駕駛上開車輛肇事時，當時氣候係晴天，為
    日間自然光線，行駛之柏油路面乾燥無缺陷，且道路無障礙
    物，視距良好等情，有道路交通事故調查報告表（一）在卷
    可稽，依當時及天候及路況，被告並無不能注意之情事；又
    被告因不勝酒力，疏未注意車前狀況及保持安全距離，而自
    後高速追撞告訴人同向行駛之上開車輛，被告之過失駕駛行
    為，與被害人之上開傷害間，亦具有相當因果關係。
二、綜上，被告上開所辯，委無足採，本件被告上開過失傷害及
    肇事逃逸之犯行，均堪認定。
參、論罪及科刑：
    核被告乙○○所為，係犯刑法第284 條第1 項前段之過失傷
    害罪及同法第185條之4之駕駛動力交通工具肇事，致人受傷
    而逃逸罪。查本件被告係酒後駕駛汽車，因而致人受傷，依
    法應負上揭過失傷害刑責，應依道路交通管理處罰條例第86
    條第1 項規定加重其刑。被告所犯上開2 罪，犯意各別，行
    為互殊，應予分論併罰。爰審酌被告飲用酒類，已達不能安
    全駕駛動力交通工具之程度，仍駕車於高速公路行駛；又開
    車肇事致被害人受傷，竟未停車救助被害人，反加速駕車逃
    逸，實屬不該；且於本院審理中，因未能與被害人達成和解
    ，而飾詞否認肇事逃逸部分之犯行，犯後態度更屬不佳等一
    切情狀，爰分別量處如主文所示之宣告刑，並定其應執行之
    刑。
肆、據上論斷，應依刑事訴訟法第299 條第1 項前段，刑法第
    284 條第1 項前段、第185 條之4 、第51條第5 款，道路交
    通管理處罰條例第86條第1 項，刑法施行法第1 條之1 ，判
    決如主文。
本案經檢察官黃嘉妮雄到庭執行職務。
中    華    民    國    98    年    11    月    19    日
                  交通法庭  審判長法  官  王屏夏
                                  法  官  王偉光
                                  法  官  蘇揚旭
上列正本證明與原本無異。
如不服本判決，應於判決送達後10日內敘明上訴理由，向本院提
出上訴狀 (應附繕本) ，上訴於臺灣高等法院。其未敘述上訴理
由者，應於上訴期間屆滿後20日內向本院補提理由書「切勿逕送
上級法院」。
                                  書記官  李郁禎
中    華    民    國    98    年    11    月    19    日
附錄論罪科刑法條
刑法第185條之4
駕駛動力交通工具肇事，致人死傷而逃逸者，處 6 月以上 5 年
以下有期徒刑。
刑法第284條
（過失傷害罪）
因過失傷害人者，處6月以下有期徒刑、拘役或5百元以下罰金，
致重傷者，處 1 年以下有期徒刑、拘役或 5 百元以下罰金。
從事業務之人，因業務上之過失傷害人者，處1年以下有期徒刑
、拘役或1千元以下罰金，致重傷者，處3年以下有期徒刑、拘役
或2千元以下罰金。
道路交通管理處罰條例第86條：
汽車駕駛人，無駕駛執照駕車、酒醉駕車、吸食毒品或迷幻藥駕
車、行駛人行道或行經行人穿越道不依規定讓行人優先通行，因
而致人受傷或死亡，依法應負刑事責任者，加重其刑至2 分之1
。
汽車駕駛人，在快車道依規定駕車行駛，因行人或慢車不依規定
，擅自進入快車道，而致人受傷或死亡，依法應負刑事責任者，
減輕其刑。


司法院資訊處製作；財團法人民間司法改革基金會備份。
